臺灣高等法院刑事判決
110年度上訴字第3480號
上  訴  人  
即  被  告  林高旭


上列上訴人因家暴傷害等案件，不服臺灣新北地方法院110年度
審訴字第740號，中華民國110年9月14日第一審判決（起訴案號
：臺灣新北地方檢察署110年度調偵字第505號），提起上訴，本
院判決如下：
    主  文
上訴駁回。
    事  實
一、林高旭與林有明係父子，2人間具有家庭暴力防治法第3條第
    3款之家庭成員關係，雙方於民國109年5月9日下午3時30分
    許，在新北市○○區○○街00號4樓住處，因金錢問題發生爭執
    ，林高旭因林有明持家中擺放之備用汽油桶對其潑灑汽油（
    林有明所涉恐嚇危害安全罪，未經上訴而確定），竟基於傷
    害及恐嚇危安之犯意，徒手毆打林有明，並亦朝林有明潑灑
    剩餘之汽油，致林有明受有左上眼瞼黑輕微腫、上唇一處紅
    腫之傷害，並心生畏懼，致生危害於安全。
二、案經林有明訴由新北市政府警察局三重分局報告臺灣新北地
    方檢察署檢察官偵查起訴。
    理  由
一、證據能力：
　　按被告以外之人，於審判外之陳述，雖不符刑事訴訟法第15
    9條之1至第159條之4之規定，而經當事人於審判程序同意作
    為證據，法院審酌該言詞陳述或書面陳述作成時之情況，認
    為適當者亦得為證據。當事人、代理人或辯護人於法院調查
    證據時，知有第159條第1項不得為證據之情形，而未於言詞
    辯論終結前聲明異議者，視為有前項之同意。刑事訴訟法第
    159條之5定有明文。本案下列所引用被告以外之人於審判外
    之陳述，檢察官及被告林高旭均同意作為證據，且迄本案言
    詞辯論終結時均未聲明關於證據能力之異議，本院審酌該證
    據資料製作時之情況，亦無違法不當或證明力明顯過低之瑕
    疵，以之作為證據應屬適當，依上開規定，認該供述證據具
    證據能力。至卷內所存經本判決引用之非供述證據部分，經
    核與本件待證事實均具有關聯性，且無證據證明係違反法定
    程序所取得，依刑事訴訟法第158條之4反面解釋，均有證據
    能力。
二、認定事實：
  ㈠訊據被告矢口否認有何傷害、恐嚇危安之犯行，辯稱：伊係
    經林有明潑灑汽油後，為了搶下其手中疑似打火機之物品防
    止其放火，才與林有明拉扯扭打，所為均係正當防衛云云。
  ㈡經查：
　⒈被告與告訴人林有明為父子關係，雙方於上開時地因金錢問
    題發生爭執，被告經告訴人潑灑汽油後，遂與告訴人生拉扯
    、扭打之肢體衝突，並亦對告訴人潑灑汽油，致告訴人受有
    左上眼瞼黑輕微腫、上唇一處紅腫之傷害等情，業據被告所
    供承，核與告訴人指述情節相符，並有證人即到場處理員警
    湯雨翔、陳奕夫之證述、新北市立聯合醫院急診病歷資料、
    受理家庭暴力事件驗傷診斷書等件在卷可稽，堪認屬實。
　⒉被告固以前揭情詞，辯稱其所為係出於正當防衛云云。惟按
    正當防衛必須對於現在不法之侵害始得為之，侵害業已過去
    ，即無正當防衛可言；如對被害人之加害與否，僅在顧慮之
    中，即非對於現在不法之侵害加以防衛，亦與正當防衛不符
    （最高法院30年上字第1040號判例、97年度台上字第5049號
    判決意旨參照）。經查，本案據證人即告訴人證稱：我與被
    告因金錢問題發生口角，爭吵中被告要打我，剛好家裡有一
    小罐汽油，被告打我後我也會怕，我才會拿汽油潑他，結果
    我潑了之後，被告還是一直打我，他打我的過程中還拿剩下
    的汽油潑在我身上等語（見偵卷第100頁），被告亦供稱：
    伊係被告訴人潑灑汽油後，始與告訴人發生扭打，並順勢將
    剩餘的汽油潑灑在告訴人身上等語（見偵卷第99至100頁）
    ，而證人湯雨翔、陳奕夫則證稱：伊等到場處理時，只有告
    訴人在場，且現場就只有汽油，並沒有打火機、火柴等可供
    燃燒使用之物品等語（見偵卷第185、187頁），是被告既已
    遭告訴人潑灑汽油，告訴人亦未持有足供點火燃燒之物，則
    被告所受侵害業已過去，其顧慮告訴人是否繼續加害始進而
    對告訴人所為潑灑汽油及傷害行為，依上開說明，非對現在
    不法之侵害行為防衛，即難認屬正當防衛，上開辯解尚難憑
    採。
　㈢本案事證明確，被告犯行堪以認定，應依法論科。
三、論罪：
　㈠核被告所為，係犯刑法第305條第1項之恐嚇危害安全罪、同
    法第277條第1項之傷害罪。而家庭暴力防治法所稱家庭暴力
    ，係指家庭成員間實施身體或精神上不法侵害之行為；所謂
    家庭暴力罪，係指家庭成員間故意實施家庭暴力行為而成立
    其他法律所規定之犯罪，家庭暴力防治法第2條第1款、第2
    款分別定有明文。被告與告訴人為父子，具家庭暴力防治法
    第3條第3款所定家庭成員關係，故被告對告訴人所為，係屬
    家庭暴力防治法第2條第2款所規定之家庭暴力罪，惟因家庭
    暴力防治法對於家庭暴力罪並無科處刑罰之規定，僅依刑法
    之恐嚇危害安全罪及傷害罪予以論罪科刑。
　㈡被告所犯上開2罪間，係1行為觸犯數罪名，應依刑法第55條
    規定從一重之傷害罪處斷。
四、駁回上訴之理由：
    原審同此認定，審酌被告與告訴人為父子，長期因經濟問題
    迭有爭端，案發時地因告訴人再度向被告索取金錢，雙方為
    此先爆發言語衝突，衍生後續互潑汽油之威嚇舉動，被告更
    對告訴人施以暴力相向，致告訴人受傷，雙方均欠缺尊重他
    人心理、身體安全或健康之基本法治觀念，兼衡被告於原審
    坦承犯行，及其素行、教育程度、職業、家庭經濟與生活狀
    況等一切情狀，量處拘役40日，並諭知易科罰金之折算標準
    。經核原審之認事用法並無違誤，量刑亦屬妥適。被告上訴
    主張其係正當防衛，且亦遭告訴人打到左嘴角流血受傷云云
    ，除未提出證據以實其說，其所辯正當防衛部分亦非有據，
    已如前述，其上訴為無理由，應予駁回。
五、被告經本院合法傳喚，無正當理由不到庭，爰不待其陳述，
    為一造辯論判決。
據上論斷，應依刑事訴訟法第368條、第371條，判決如主文。
本案經檢察官陳亭君提起公訴，檢察官陳慧玲、朱婉綺到庭執行
職務。
中　　華　　民　　國　　111 　年　　3 　　月　　31　　日
                  刑事第八庭  審判長法　官  陳世宗
                                    法　官  呂寧莉
                                    法　官  林呈樵
以上正本證明與原本無異。
如不服本判決，應於收受送達後20日內向本院提出上訴書狀，其
未敘述上訴之理由者並得於提起上訴後20日內向本院補提理由書
（均須按他造當事人之人數附繕本）「切勿逕送上級法院」。
                                    書記官　謝雪紅
中　　華　　民　　國　　111 　年　　3 　　月　　31　　日
附錄：本案論罪科刑法條全文
中華民國刑法第277條
傷害人之身體或健康者，處5年以下有期徒刑、拘役或50萬元以
下罰金。
犯前項之罪，因而致人於死者，處無期徒刑或7年以上有期徒刑
；致重傷者，處3年以上10年以下有期徒刑。
中華民國刑法第305條
以加害生命、身體、自由、名譽、財產之事恐嚇他人，致生危害
於安全者，處2年以下有期徒刑、拘役或9千元以下罰金。